臺灣臺北地方法院民事判決　　　　　　　　　　　　九十二年度訴字第三九一五號
　　原　　　告　社團法人台北市○○○路德真理協會
　　法定代理人　丙○○
　　訴訟代理人　陳明欽律師
　　被　　　告　財團法人中華福音道路德會
　　法定代理人　乙○○
　　被　　　告　甲○○
　　共　　　同
　　訴訟代理人　顏文正律師
　　複　代理人　曾子興律師
右當事人間請求損害賠償事件，本院於民國九十三年六月十五日言詞辯論終結，判決
如左：
    主  文
被告應連帶給付原告新台幣肆拾壹萬陸仟伍佰柒拾壹元，及自民國九十一年十二月十
一日起至清償日止，按年息百分之五計算之利息。
原告其餘之訴及假執行之聲請均駁回。
訴訟費用由被告連帶負擔十分之一，餘由原告負擔。
本判決原告勝訴部分於原告以新台幣壹拾肆萬元供擔保後，得假執行；但被告如以新
台幣肆拾壹萬陸仟伍佰柒拾壹元供擔保後，得免假執行。
    事實及理由
一、原告聲明：(1)被告應連帶給付原告新台幣（下同）五百萬元，及自起訴狀繕本送
    達翌日起至清償日止，按年息百分之五計算之利息。(2)願供擔保請准宣告假執行
    。並陳述：
  (1)原告所有坐落台北市○○區○○段二小段七六○地號土地，門牌號碼台北市○○
    ○路○段八九巷二七弄四號之地上建物有二棟，一為教堂、一為牧師宿舍及教室
    ，被告在未告知原告之情形下，即逕向台北市政府工務局違法申請取得九十年三
    月十六日九○建字第○八八號建築執照併同拆除執照，其後被告之董事長即另一
    被告甲○○，於九十年九月一日僱工拆除上開教堂部分，至於牧師宿舍及教室部
    分，則因台北市政府工務局事後查覺發照有誤，而命緩拆始得倖存。
  (2)上開誤發之拆除執照業經台北市政府予以註銷在案，雖然被告就此不服提起行政
    訴訟，亦遭台北高等行政法院判決駁回。爰依民法第一百八十四條、第二十八條
    規定請求被告連帶負損害賠償責任。
  (3)原告請求之金額為五百萬元，其中包含八十八年一、二月間修繕費三十五萬二千
    五百五十五元，處理現場大批廢棄物並進行修繕圍牆及整地工程費用二十二萬七
    千九百七十一元、租屋費用三萬三千元。
二、被告聲明：(1)原告之訴及假執行之聲請均駁回。(2)如受不利判決，願供擔保請准
    宣告免假執行。並答辯：
  (1)應先確定原告之法定代理人為何人，且其法定代理權有欠缺。
  (2)系爭房屋之價值僅十萬元，原告認為值五百萬元，應由原告負舉證責任。
  (3)被告甲○○之拆除行為並無故意或過失，其刑事責任部分獲判無罪。另被告財團
    法人中華福音道路德會之董事會並未決議，亦未同意由甲○○僱工拆除系爭房屋
    ，全係被告甲○○個人之行為，與被告財團法人中華福音道路德會無關，無需負
    連帶損害賠償責任。
三、原告為一社團法人，有組織章程、代表人及一定財產，並經辦理登記完畢，有台
    北市人民團體立案證書可參（見本院卷第一一五頁）可參，自有當事人能力，合
    先敘明。
四、被告之法定代理人原為甲○○，嗣變更為乙○○，其於九十三年三月三十日具狀
    聲明承受訴（見本院卷第八九頁）；原告起訴原名稱為「中華福音道路德會真理
    堂」代表人列林保瑩，為非法人團體，嗣正式登記成立法人，正式登記名稱為社
    團法人台北市○○○路德真理協會，有法人登記書及人民團體立案證書可參（見
    本院卷第一一五頁、第一一六頁），法定代理人為丙○○，並於九十三年六月三
    日具狀聲明承受訴訟，於法相符，均應准許。
五、按「因故意或過失，不法侵害他人之權利者，負損害賠償責任」；「法人對於其
    董事或其他有代表權之人因執行職務所加於他人之損害，與該行為人連帶負賠償
    之責任」民法第一百八十四條第一項前段、第二十八條分別定有明文。經查：
  (1)系爭房屋即門牌號碼台北市○○○路○段八九巷二七弄四號（下稱系爭房屋）之
    基地係登記為被告所有，嗣被告甲○○擔任被告之董事長，被告與訴外人展業建
    八建造執照而拆除執照係併案辦理（含拆除基地上之系爭房屋）。被告甲○○遂
    於九十年九月一日上午十時二十分許僱用不知情之偉峰工程有限公司（下稱偉峰
    公司）代表人曾仁宗（業經不起訴處分確定）率領不知情之工程人員數名，以怪
    手拆除殆盡，致系爭房屋之效用全部喪失，被告甲○○因此而涉犯刑事毀損罪責
    ，為兩造所不爭執。
  (2)嗣原告之前身即「中華福音道路德會真理堂」向台北市政府提出訴願，以其為系
    爭房屋之所有權人，原處分機關無權核發拆除執照，經台北市訴願委員會調查後
    ，將前揭建造執照中之拆除執照部分撤銷，有台北市政府九十一年五月三日府訴
    字第○九一○五八四五八○一號訴願決定書可稽（見本院卷第三四頁至第四一頁
    ），於該訴願決定書中亦認為系爭房屋不屬於被告所有。另被告曾經訴請確認就
    系爭房屋有所有權存在，惟經本院九十一年度訴字第一九八五號、台灣高等法院
    九十二年度上易字第四○四號判決被告敗訴確定，故被告並無系爭房屋之所有權
    ，此點甚為明確。
  (3)系爭房屋係於五十六、五十七年間，原告以「基督教路德會真理堂（代表人璩泰
    開）」為起造人，申請建築執照，建造完成後領有五八使字第○○二九號使用執
    照，並未辦理保存登記等情，除有原告提出之系爭房屋竣工平面圖為證（見本院
    卷第三三頁）外，亦經台北市政府訴願決定書所採認（見本院卷第三九頁），故
    原告主張其為系爭房屋之所有權人，可信為真實。
  (4)被告甲○○所涉刑事故意毀損罪責之部分，固然經台灣高等法院判決無罪，有台
    灣高等法院九十二年度上訴字第一六五一號刑事判決可參（見本院卷第七三頁至
    第七五頁），惟被告於本院審理時陳述：「被告甲○○有去拆一部分，他當時是
    財團法人中華福音道路德會之董事長，他是以董事長之身分去拆除，因為合約是
    由財團法人中華福音道路德會與展業建設股份有限公司簽合建契約，為了要履行
    該契約才去拆除的，土地是財團法人中華福音道路德會所有，地上建物我們也認
    為是屬於財團法人中華福音道路德會的，但是在另外的訴訟當中確認所有權之訴
    訟當中，被認定敗訴（即九十一年訴字第一九八五號）」等語（見本院卷第一六
    一頁）。則被告甲○○當時擔任被告之董事長，其因過失未查明系爭房屋是否屬
    於被告所有之財產，即因為履行其與訴外人展業建設股份有限公司間之合建契約
    ，而僱請不知情之工人拆除系爭房屋，被告甲○○執行法人董事之職務行為，即
    有過失。故原告主張被告二人應依民法第二十八條、第一百八十四條第一項前段
    之規定，負連帶損害賠償責任，於法相符。
六、損害賠償之範圍，以填補所受損害及所失利益為限，此為損害賠償之原則。本件
    原告損害賠償額請求五百萬元，茲分述如次：
  (1)經本院向台北市稅捐稽徵處查系爭房屋之課稅現值時，據該稽徵處中北分處九十
    二年十月一日北市稽中北乙字第○九二六○七六七八○○號函記載「依本分處現
    有房屋稅籍紀錄表記載，本市○○○路○段八九巷二七弄四號房屋，九十三年房
    屋課稅現值為一十八萬八千六百元」等語，有該函附房屋現值證明書附卷可參（
    見本院卷第七一頁、第七二頁），故該房屋之現值為十八萬八千六百元，此部分
    之金額應予准許。
  (2)處理現場大批廢棄物並進行修繕圍牆及整地工程費用二十二萬七千九百七十一元
    部分，業據原告提出現場照片四張、修繕契約書、統一發票為證（見本院卷第一
    二三頁至第一二六頁），既然系爭房屋遭被告甲○○僱請工人拆除，在現場留有
    大批磚石、廢棄物等，衡諸一般常情，是需要處理現場大批廢棄物並進行修繕圍
    牆及整地工程，故該項工程費用之支出亦屬於所受之損害，亦應准許。
  (3)原告請求八十八年一、二月間修繕費三十五萬二千五百五十五元云云，惟縱使在
    八十八年間曾支出修繕費用，惟在稅捐機關核算房屋現值時，已將此一修繕價值
    估算在房屋現值之內，而核估房屋現值，故本院認為此部分之費用，不應准許。
  (4)原告請求租屋費用三萬三千元云云，惟租賃契約之出租人為姚馮明瑕、承租人為
    璩雅倫（見本院卷第一二九頁、第一三○頁），均係以個人名義簽約，難以證明
    與原告有關，故此部分金額難認屬於原告所受之損害。
  (5)綜上，原告之損害額為四十一萬六千五百七十一元（227971＋188600＝416571）
    ，超過此部分之金額，原告並無法提出其他積極證據，以資證明，難信為真實。
七、綜上所述，原告依民法第二十八條、第一百八十四條第一項前段侵權行為損害賠
    償之規定，請求被告二人連帶賠償四十一萬六千五百七十一元及自起訴狀繕本送
    達翌日起（即九十一年十二月十一日）至清償日止，按年息百分之五計算之利息
    ，為有理由，應予准許，其逾此部分之請求，為無理由，應予駁回。
八、兩造均陳明願供擔保，聲請宣告假執行及免假執行，就原告勝訴部分核無不合，
    爰分別酌定相當擔保金額准許之，至原告敗訴部分，原告之訴既經駁回，其假執
    行之聲請亦失所附麗，應一併駁回。
九、因本案事證已臻明確，兩造其餘主張陳述及所提之證據，均毋庸再予審酌，附此
    敘明。
十、訴訟費用負擔之依據：民事訴訟法第七十九條。
中　　　華　　　民　　　國　　九十三　　年　　　七　　　月　　 十五 　　日
                                  民事第一庭  法  官    呂淑玲
正本係照原本作成
如對本判決上訴，須於判決送達後廿日內向本院提出上訴狀
中　　　華　　　民　　　國　　九十三　　年　　　七　　　月　　 十五 　　日
                                              書記官    方美雲
附錄民事訴訟法第三百九十二條
法院得宣告非經原告預供擔保，不得為假執行。
法院得依聲請或依職權，宣告被告預供擔保，或將請求標的物提存而免為假執行。
依前項規定預供擔保或提存而免為假執行，應於執行標的物拍定、變賣或物之交付前
為之。
